臺灣高等法院民事判決　九十年度再字第八０號
　　　再 審 原告　樹茂工程顧問股份有限公司
　　　法定代理人　白曦方
　　　再 審 被告　苗栗縣政府
　　　法定代理人　傅學鵬
右當事人間給付報酬事件，再審原告對於中華民國八十九年十二月二十九日本院八十
九年度上字第一二三六號確定判決，提起再審之訴，本院判決如左：
　　　主　　　文
再審之訴駁回。
再審訴訟費用由再審原告負擔。
      事實及理由
一、本件再審原告主張：本院八十九年度上字第一二三六號確定判決（下稱原確定判
    決）廢棄改判駁回再審原告在第一審之訴及假執行之聲請，無非以再審原告提出
    予再審被告之規劃報告、環境影響評估報告及都市計畫圖說尚未經再審被告或有
    關單位核定，是僅得請求百分之十五之服務報酬，須待規劃報告、環境影響評估
    報告及都市計畫圖說經再審被告核定方得領取百分之四十之服務報酬。惟再審原
    告提出規劃報告、環境影響評估報告及都市計畫圖說後，再審被告確曾就此召開
    討論會議，由當時之縣長何智輝主持，並於民國八十六年底將其中之環境影響說
    明書提出予臺灣省政府環境保護處（下稱省環保處）進行審核，是本案進度實已
    符合兩造合約第四條第三項之約定，而因再審被告未將環境評估報告已核定及送
    審一事通知再審原告，致再審原告始終不知此一事實，迄原確定判決確定後，向
    省環保處查詢，方得知再審被告曾檢送環境說明書予省環保處審核，嗣未繳納審
    核費用，於八十七年一月二十三日遭省環保處以八七環中一字第一二三八○號函
    退件，且該函曾副知再審原告，然再審原告並未收受，無從得知此事，又經再審
    原告向訴外人何智輝查證，何智輝亦謂本案確已於其任內核定，則上開省環保處
    八七環中一字第一二三八○號函及證人何智輝均係有利於再審原告之新證據，且
    係早已存在而再審原告無從得知者，爰依民事訴訟法第四百九十六條第一項第十
    三款之規定提起本件再審之訴等情。並再審聲明(一)原確定判決廢棄。(二)駁回再審
    被告於前訴訟程序之第二審上訴。
二、再審被告則以：依行政院環保署中部辦公室（即改制前省環保處）九十年十一月
    二十二日九○環署中室字第○○二一○八二號函復本院表示，其發文郵遞簿確有
    將八七環中一字第一二三八○號函以平信副知再審原告，是再審原告主張未收受
    上開函文致在前訴訟程序事實審言詞辯論終結前不知有此證據，以發見未經斟酌
    之證物為由提起本件再審之訴，自非有理。又依兩造合約之約定「環境影響評估
    報告」與「都市計畫圖說」應係同時提出，非如再審原告所言須待「都市計畫圖
    說」核定後方得提出「環境影響評估報告」，且上開八七環中一字第一二三八○
    號函並不足以證明再審原告所提之「規劃報告」及「都市計畫圖說」業經再審被
    告核定，是上開函文縱經斟酌再審原告亦不能受較有利之判決。至訴外人何智輝
    係屬人證，並非民事訴訟法第四百九十六條第一項第十三款之「證據」，再審原
    告自不得以之為再審理由等語，資為抗辯。並答辯聲明駁回再審原告之訴。
三、按「按當事人發見未經斟酌之證物或得使用該證物者。但以如經斟酌可受較有利
　　益之裁判者為限，得以再審之訴對於確定終局判決聲明不服」民事訴訟法第四百
　　九十六條第一項第十三款定有明文，依此條款之規定，得提起再審之訴之要件為
    ：(一)當事人發見未經斟酌之證物或得使用該證物者。(二)如經斟酌可受較有利益之
　　裁判。本件再審之訴是否合乎上開要件？經查：
　(一)前臺灣省政府環境保護處八十七年一月二十三日八七環中一字第一二三八０號函
    副本，該處係以平信送達副本與再審原告，有改制後之行政院環境保護署中部辦
　　公室九十年十一月二十二日九十環署中室字第００二一０八二號函覆在卷（見本
　　院卷第四五頁），依通常情形，信函雖非以掛號寄發，仍能順利送達應受送達人
　　手中，且再審原告對平日文件之收受均有收文簿登載，此項重要之收文簿竟稱已
　　銷燬（見本院卷第六十頁），無法提出，證明其於上開期間未收受上開函件副本
　　，則再審原告主張其未收受上開函件副本，屬發見未經斟酌之證物云云，即非可
　　採。
　(二)退而言之，再審原告縱未曾收受上開副本，亦無法讓再審原告受較有利之裁判，
　　蓋上開臺灣省環保處八十七年一月二十三日八七環中一字第一二三八０號函係因
　　開發單位未依規定繳納審查費，該處停止審查或認可程序，而將苗栗縣政中心新
　　訂都市計畫環境影響說明書正本退還目的事業主管機關－中區環境保護中心。此
　　函中表明停止「審查」或「認可」程序，如再審被告對再審原告提出之各項報告
　　已予核定，省環保處所停止者為「認可」程序，如再審被告未核定，只表示意思
　　後送上級即省環保處審核，省環保處所停止者為「審查」程序，該函既表明「審
　　查」或「認可」程序，則無從由其函文中判斷再審被告已核定再審原告之上開各
　　項報告，且從再審原告九十一年一月二十二日提出之民事補充理由狀後附立法委
　　員何智輝致再審原告代理人黃子素律師之函件中，亦僅表明「業由本府報請臺灣
　　省政府環境保護處審核」云云，並無法得隻字提及再審被告已核定再審原告所提
　　出之各項報告，是以，縱上開函件屬發見未經斟酌之新證物，亦因經斟酌無從讓
　　再審原告受較有利益之裁判。至於訴外人何智輝係屬證人，並非屬民事訴訟法第
　　四百九十六條第一項第十三款所列之「證據」，不得據以再審。
四、綜上所述，本件再審原告依民事訴訟法第四百九十六條第一項第十三款之規定，
　　提起本件再審之訴，難謂有理由，應予駁回。
五、據上論結，本件再審之訴為無理由，依民事訴訟法第五百零四條、第七十八條，
　　判決如主文。
中　　　華　　　民　　　國　　九十一　　年　　　二　　　月　　　五　　　日
　　　　　　　　　　　　　　　　民事第八庭
　　　　　　　　　　　　　　　　　　審判長法　官　鄭　三　源
　　　　　　　　　　　　　　　　　　　　　法　官　周　美　月
　　　　　　　　　　　　　　　　　　　　　法　官　郭　松　濤
右正本係照原本作成。
如不服本判決，應於收受送達後二十日內向本院提出上訴書狀，其未表明上訴理由者
，應於提出上訴後二十日內向本院補提理由書狀（均須按他造當事人之人數附繕本）
上訴時應提出委任律師或具有律師資格之人之委任狀；委任有律師資格者，另應附具
律師及格證書及釋明委任人與受任人有民事訴訟法第四百六十六條之一第一項但書或
第二項（詳附註）所定關係之釋明文書影本。
中　　　華　　　民　　　國　　九十一　　年　　　二　　　月　　　八　　　日
　　　　　　　　　　　　　　　　　　　　　書記官　方　素　珍
附註：
民事訴訟法第四百六十六條之一（第一項、第二項）
對於第二審判決上訴，上訴人應委任律師為訴訟代理人。但上訴人或其法定代理人具
有律師資格者，不在此限。
上訴人之配偶、三親等內之血親、二親等內之姻親，或上訴人為法人、中央或地方機
關時，其所屬專任人員具有律師資格並經法院認為適當者，亦得為第三審訴訟代理人
。
